臺灣高雄地方法院刑事裁定　　　　　　　95年度聲判字第90號
聲　請　人　金高海運股份有限公司
即告訴　人
法定代理人　丙○○
代　理　人　李慶榮律師
　　　　　　孫守濂律師
被　　　告　乙○○
被　　　告　甲○○
上列聲請人因告訴被告聲請交付審判案件，不服台灣高等法院高
雄分院檢察署檢察長駁回再議之處分（95年度上聲議字第1123號
），聲請交付審判，本院裁定如下：
    主  文
聲請駁回。
    理  由
一、聲請交付審判意旨略以：
  (一)被告乙○○涉及詐欺部分：
  1.被告乙○○侵占之營運零用金，其數額為新台幣（下同）76
    ,652 元 ，此有乙○○與公司會計於民國94年12月17日共同
    會算並經被告乙○○親筆簽名之會算單乙紙附卷可証，原檢
    察官誤金額僅為45,836元，並以其己給付會計師5 萬元為由
    ，認定被告乙○○無侵占之犯意，被告乙○○早在93年12月
    17日即已與公司會計會算該金額，竟長達數月之久不交還公
    司，顯已具易持有為所有之犯意，至為灼然，且其係在告訴
    人對之提起告訴之後，為脫免侵占罪嫌、始向會計師繳交5
    萬元查帳費，此事後發生之事實，顯不足認被告自始無不法
    所有意圖。再者，76,652元扣除此筆5 萬元，計尚侵占餘款
    26,652元，迄今被告乙○○仍不返還公司，難謂其無侵占之
    意圖，係檢察官認其無侵占犯意，顯有未當。
  2.告訴人尚有提告被告乙○○侵占運送費用591,760 元（即侵
    占其向金利發公司收取之運費，未交回公司之部分）此部分
    之事實業經提提起告訴，原檢察官亦於告訴意旨欄內有所記
    載。然此部分之告訴事實究竟事實真相如何？究竟被告是否
    構成犯罪，原檢察官並未詳加調查，亦未於理由內說明此部
    分何以不構成犯罪之證據及認定之理由，顯有未盡調查證據
    能事之違誤，亦有不備理由及已受請求之事項而未予調查審
    酌之違法，自難昭人折服。
  (二)被告乙○○、甲○○涉及背信部分：
  1.證人即金高公司之監察人洪俊裕雖於偵訊中證稱：94年3 月
    份大立輪有叫人在做吊杆，在岸邊修復，丙○○有說：大立
    輪在做吊杆要停航，要請南海輪協助轉運等語，惟其所證係
    迴護被告之詞，其偽證之犯行，業經告訴人對之提起告訴，
    現繫屬於高雄地方法院檢察署偵辦中，其證言顯不實在。洪
    俊裕所證：「這段期間就由南海輪代為協運，當時伊有真意
    由南海輪代為協運」云云，究竟係何人同意將大立輪之貨物
    交由南海輪運送，證人洪俊裕之證詞前後不符。又94年2 月
    份被告甲○○雖有拿合作企劃書（草約）給負責人丙○○看
    ，但其並未同意聯營，自難認其有同意將大立輪之貨物交由
    南海輪承運。雙方談合作協議並未談成，且並非由負責人丙○○接洽，此觀諸證人即南海公司負責人徐中興於偵訊中證
    稱：94年2 月份伊結束軍方業務後，在3 月份間始試運金高
    公司的承攬貨物當時伊是跟甲○○、陳睛玫談金高公司與南
    海公司各自入股的事情，但沒有談成，當時金高公司都是由
    甲○○、乙○○負責，所以伊都是跟甲○○、乙○○接洽等
    語，足證雙方談合作協議並未談成，何來由告訴人公司負責
    人丙○○同意將大立輪之物交由南海輪承運之事？再者，談
    合作協議係一回事，告訴人公司有無將大立輪之貨物交由南
    海輪承運係另一回事，二者不能混為一談，原檢察官徒以雙
    方有談合作協議乙節，即謂貨物交南海輪承運，非被告擅為
    云云，顯有未當。
  2.被告非經告訴人公司股東決議同意聯營之情況下，被告與洪
    俊裕即私擅將公司之生意交由南海輪運。且有關聯營之議案
    ，公司係於94年5 月23日始召開股東會討論之。當天股東會
    就與南海輪聯營或合作案，經決暫不考慮，此有會議紀錄附
    卷可証。被告擅於3 月間即將大立輪之攬貨私自交由南海輪
    承運，顯屬違背任務。至於董事長蔡綿芳委請監察人全權處
    理之事項，係委請其全權處理吊桿維修之事宜，故洪俊益才
    以代理人之身分與維修者簽約，根本未授其處理貨物交由南
    海輪承運情事。是大立輪在吊桿設備組裝期間，顯亦無不能
    出港之情事，被告擅將貨物交由南港輪承運而不讓大立輪承
    運，自顯違背任務，所辯因大立輪維修不能出港而請南海輪
    承運乙節，顯為卸責之詞。綜上所陳，原檢察官認被告2 人
    係經告訴人公司之代表人丙○○之同意，才將金高公司之貨
    物，於大立輪於裝修期間，交南海輪載，認被告甲○○、乙○○無背信犯行，其認事用法，亦有未當。
  (三)被告乙○○、甲○○涉及詐欺部分：
    被告陳睛玫、甲○○2 人是在93年11月間告知丙○○謂其已
    付150 萬元定大立輪，若沒買大立輪，訂金就會沒收。顯見
    被告在公司成立之初，即施用詐術。由於買船就用掉1 千零
    7 拾幾萬，航線及購船佣金30萬、93年12月即94年元月薪資
    約用掉100 萬，剩餘用於修船上，故2 月薪資已不足，被告
    甲○○便辭職，被告乙○○3 月以南海聯營為由，周旋於南
    海與大立之問，很明顯被告把公司資金花完，就想另謀出路
    ，實屬欺騙行為，身為發起人及經理人，招募股東，又丟下
    這些出錢的股東，欺騙股東入股去買船，騙稱成敗由其負責
    ，顯應構成詐欺等語。
二、按告訴人不服上級法院檢察署檢察長或檢察總長認再議為無
    理由而駁回之處分者，得於接受處分書後10日內委任律師提
    出理由狀，向該管第一審法院聲請交付審判。法院認為交付
    審判之聲請不合法或無理由者，應駁回之。刑事訴訟法第25
    8 條之1 、第258 條之3 第2 項前段分別定有明文。經查，
    本件聲請人以被告乙○○涉犯刑法詐欺、背信及侵占罪嫌；
    被告甲○○涉有刑法詐欺、背信罪嫌，向臺灣高雄地方法院
    檢察署提起告訴，經該署檢察官為不起訴處分後，聲請人不
    服聲請再議，經臺灣高等法院高雄分院檢察署檢察長於95
    年8 月29日，以95年度上聲議字第1123號認再議為無理由而
    駁回再議。再議處分書係於95年9 月5 日送達於聲請人，經
    聲請人收受前開再議駁回處分書後，於同月12日委任律師，
    向本院聲請交付審判等情，分別有前揭不起訴處分書、處分
    書、送達回證及本院收文章戳在卷可稽，足認聲請人係於法
    定期間內聲請交付審判，合先敘明。
三、次按，刑事訴訟法第258 條之1 規定，告訴人得向法院聲請
    交付審判，此係對於檢察官不起訴或緩起訴裁量權制衡之一
    種外部監督機制，此時，法院僅在就檢察官所為不起訴或緩
    起訴之處分是否正確加以審查，以防止檢察機關濫權。依此
    立法精神，同法第258 條之3 第3 項規定：法院就交付審判
    之聲請為裁定前，得為必要之調查等語，其所謂得為必要之
    調查，係指調查證據之範圍應以偵查中曾顯現者為限，不可
    就新提出之證據再為調查，亦不可蒐集偵查卷以外之證據，
    否則將與刑事訴訟法第260 條之再行起訴規定混淆不清。又
    法院於審查交付審判之聲請有無理由時，除認為告訴人所指
    摘不利被告之事證未經檢察機關詳為調查或斟酌，或不起訴
    處分書所載理由違背經驗法則、論理法則或其他證據法則者
    外，不宜率予交付審判，法院辦理刑事訴訟案件應行注意事
    項第118 項定有明文。至上開所謂告訴人所指摘不利被告之
    事證未經檢察機關詳為調查，係指告訴人所提出請求調查之
    證據，檢察官未予調查，且若經調查，即足以動搖原偵查檢
    察官事實之認定及處分之決定，倘調查結果，尚不足以動搖
    原事實之認定及處分之決定者，仍不能率予交付審判。
四、經查：
  (一)告訴人原告訴意旨略以：被告甲○○、乙○○夫妻2 人，於
    93年12間，以其所購大立輪貨船，可經營金門至高雄間貨運
    航線，獲利可期為由，邀約聲請人之代表人丙○○及林燦祥
    等人，共同成立金高海運股份有限公司（下稱金高海運公司
    ），並由丙○○擔任負責人，被告2 人為金高公司之實際經
    理人。詎被告2 人竟意圖為自己不法之所有，自94年3 月間
    起，私自將客戶委託聲請人公司承攬之貨物，交由南海航業
    股份有限公司（下稱南海公司）承運，同時與南海公司訂定
    契約，入股南海公司，違背其任務，造成聲請人公司受有損
    害。嗣94年4 月間，被告2 人無故請長假，經聲請人公司委
    派林燦祥處理，發覺被告乙○○管有聲請人公司營運零用金
    45,836元及聲請人運送費用591,760 元未返還。因認被告乙○○涉有刑法詐欺、背信、侵佔罪嫌；被告甲○○涉犯詐欺
    、背信罪嫌。
  (二)臺灣高雄地方法院檢察署檢察官偵查終結後，認為：
  1.有關被告背信、侵占部分：
    證人即金高海運公司之監察人洪俊裕於偵訊中證稱：94年3
    月份大立輪有叫人在做吊桿，在岸邊修復，丙○○有說大立
    輪在做吊桿要停航，要請南海輪協助轉運，那時說協運是各
    跑各的，航次盈虧自付，南海輪利用空擋載運，大立輪只有
    跑5 個航次，南海輪跑了3 個航次。大立輪於94年3 月11日
    當天返航即進港修護，修護2 天，吳春長跟伊說他僅修一半
    ，你們的船又要啟航，說那些東西要修護好不然又要生銹，
    3 月14日當天又跑了1 個航次，3 月15日後就休了1 個禮拜
    ，這段期間就由南海輪代為協運，當時伊有同意南海輪代為
    協運，至與南海輪聯營是後來的事，當時伊有跟南海公司負
    責人徐中興見過2 次面，談的內容朝聯營方向來走，說有4
    種方法，叫我們股東去討論等語屬實，核與證人即南海公司
    負責人徐中興於偵訊中證稱：94年2 月份伊結束軍方業務後
    ，在3 月份開始試運金高海運公司的承攬貨物，只運了1 、
    2 趟就結束了，錢都是伊公司收走，當時伊是跟甲○○、乙○○談金高海運公司與南海公司各自入股的事情，但沒有談
    成，當時金高海運公司都是由甲○○、乙○○負責，所以伊
    都是跟甲○○、乙○○接洽，當時伊公司因沒有運貨單，所
    以先拿金高海運公司的運貨單來使用等語相符，並與證人即
    受法院選派為金高海運公司檢查人周志龍於偵訊中證稱：乙○○有拿5 萬元給伊當費用，當時法院選派伊當檢查人，由
    監察人洪俊裕委任，甲○○與伊接洽，所以他拿錢給伊等語
    相符，且有合作企劃書（草約）、南海公司入股方案（草約
     ）、臺灣高雄地方法院裁定書、務實會計師事務所收據各
    1 份在卷可稽，而聲請代表人丙○○於偵訊中亦自承：94年
    3 月份，伊公司確實有與吳春長簽定合約要裝修吊桿，裝修
    期間貨運是由洪俊裕去處理的，94年2 月份甲○○有拿合作
    企劃書（草約）給伊，好像有寫到要與南海輪交叉持股，但
    是伊並沒有同意，股東出資剛開始大家會將錢匯到金高海運
    的戶頭等語明確，是被告2 人既係經聲請人之代表人同意，
    才將金高海運公司之貨物，於大立輪於裝修期間，交由南海
    輪載運及金高海運公司營運零用金因被告乙○○離職時無人
    交接，始一時未交還公司等情各節，凡此均資證明被告甲○○、乙○○所為核與刑法背信、侵佔罪之要件有間。
  2.有關被告詐欺部分：
    被告2 人確有向凱發輪船股份有限公司購入「大立輪」，並
    有載運金門至高雄間航運貨物等情，業據告訴代理人林燦祥
    陳述及證人蔡梅卿、錢添福結證屬實，並有買賣契約書、貨
    物裝船明細單附卷足稽。聲請人公司負責人丙○○亦到庭結
    證稱：公司原來董事長是乙○○，成立後才由我擔任負責人
    ，甲○○有傳合作企劃書給我，2 月份薪水發不出來，甲○○就離職了等語，證人即聲請人公司之股東洪俊裕亦證稱：
    3 月間因「大立輪」油壓吊桿設備無法負荷，進廠維修，當
    時大立輪停了20天左右，這段期間由南海輪幫忙協運等語，
    並有合作企劃書草約1 份附卷可參。足見聲請人公司與南海
    公司談論合作等事宜，聲請人公司之負責人丙○○事先顯已
    知情，而非被告乙○○等2 人之個人行為。況3 月份貨運係
    因「大立輪」維修，才由「南海輪」協運，是被告2 人前揭
    所辯，堪以採信，自難認被告2 人有何不法所有之意圖。參
    以被告2 人果真有為自己不法所有及利益之意圖，豈有先行
    挹注龐大資金購買輪船，並投入資金成立公司，冒有投資失
    敗之風險後，再予以挽救之理？是核被告2 人所為，核與刑
    法詐欺罪之構成要件亦有未合，而為不起訴處分。
  (三)告訴人聲請再議意旨雖以：1.有關聯營之議案，金高海運公
    司係於94年5 月23日始召集股東會討論，並決議不予考慮。
    被告等竟擅於94年3 月間，即將大立輪之攬貨私自交由南海
    輪承運，即屬違背任務。2.94年5 月23日股東會當日，告訴
    人公司負責人丙○○，質問被告乙○○掌控南海輪又公然搶
    去公司貨運業務時，被告乙○○當場為之語塞，無言應對足
    見其心虛。3.大立輪於吊桿設備組裝期間，並無不能出港之
    情事，被告等擅將貨物交由南海輪承運而不讓大立輪承運，
    自屬違背任務云云。惟經臺灣高等法院高雄分院檢察署駁回
    聲請人再議，理由略謂：1.證人即告訴人公司之股東洪俊裕
    證稱：94年3 月間因「大立輪」油壓吊桿設備無法負荷，進
    廠維修，當時大立輪停航20天左右，期間係由南海輪幫忙協
    運等語綦詳；再者告訴代表人丙○○於偵訊中亦自承：94年
    3 月份，伊公司確實有與吳春長簽定合約要裝條吊桿，裝修
    期間貨運是由洪俊裕去處理的，94年2 月份甲○○有拿合作
    企劃書（草約）給伊，好像有寫到要與南海輪交叉持股，但
    是伊並沒有同意等語明確，足見告訴人公司與南海公司談論
    合作等事宜，告訴人公司之負責人丙○○事先即已知情，絕
    非被告甲○○、乙○○2 人之擅自所為。且3 月份貨運係因
    「大立輪」維修，才由「南海輪」協助承運等情，既如前述
    ，從而被告2 人既經告訴人公司代表人同意，而將金高公司
    之貨物，於大立輪於裝修期間，交由南海輪載運，即難謂有
    何違背任務可言！2.況任何投資均有其風險存在，投資人於
    投資時，即應考量要約人之經濟能力、還款能力、人格信用
    及投資風險等相關因素，憑以決定是否願意參與投資，苟無
    積極證據可資證明要約人於要約他人參與投資之始，即心存
    詐欺之故意，要難以事後無法償還或投資失利致血本無歸，
    或未能如投資人當初預期之期望狀態，即遽認要約人有施詐
    之犯意。因認再議顯無理由，而將聲請再議駁回。
五、前開不起訴處分及駁回再議理由暨事證，業經本院調閱前開
    卷證核閱屬實，本件聲請人雖以前開理由聲請交付審判，惟
    查：
  (一)按刑法之侵佔罪，以意圖為自己或第三人不法之所有，而擅
    自處分自己持有之他人所有物，即變易原持有之意思為不法
    所有之意思，為其構成要件，如僅將持有物延不交還或其他
    原因致一時未能交還，既欠缺主觀要件，即難以該罪相繩（
    最高法院68年台上字第3146號判例意旨參照）。告訴人認被
    告乙○○侵占營運零用金額應係76,652元一節，固提出會算
    單1 紙在卷可參（見95年度偵續字第158 號卷第52頁），觀
    之該會算單內容，雖有「共計76,652元」文字之記載，惟未
    載明此金額代表何意，反另紀錄「零用金尚欠45,836」等文
    字，是就形式以觀，該會算單所載被告積欠之零用金應為45
    ,836 元 ，而非76,652元。況且，被告乙○○始終堅稱，未
    結算之零用金應為4 萬餘元；另告訴人於95年3 月7 日所提
    告訴理由狀中，亦認被告乙○○侵占之營運零運金為45,836
    元，有該狀紙及所附匯款單憑證等件在卷可稽（見95年度他
    字第2202號卷第3 至6 頁），本件自乏依據足認被告乙○○
    有積欠76,652元營運零用金未還之情，告訴人認檢察官認定
    事實錯誤一節，即屬無據。又本件被告乙○○係於94年12月
    17 日 與告訴人進行對帳（聲請交付審判狀誤載為93年12月
    17日），迄95年2 月間，因金高海運公司監察人洪俊裕聲請
    法院指派檢查人至該公司查帳，被告乙○○即將該積欠之零
    用金抵充檢查費用交予檢查人周志龍等情，據證人周志龍到
    庭證述明確（見95年度偵續字第158 號卷第56頁），被告乙○○於94年12月份確認積欠零用金額後，於次年度2 月份即
    以之充為檢查費用交予至金高海運公司檢查之周志龍，兩者
    時間相隔非久，亦難憑此認被告乙○○有何侵占之不法意圖
    。
  (二)告訴人認被告乙○○侵占運送費用591,760 元，固提出發票
    2 紙影本及貨物裝船明細單影本5 紙（見95年度他字第2202
    號卷第7 至12頁）為證，惟因被告乙○○否認侵占上開金額
    （見95年度偵字第13544 號卷第6 頁），單憑上開發票及貨
    物裝船明細資料，尚無從認定被告乙○○係經手收受上開運
    費之人，況告訴人與被告乙○○曾於94年12月7 日進行對帳
    等情，已如前述，如被告乙○○確有侵占運送費用，告訴人
    理應於對帳過程中，要求被告乙○○返還該筆金錢，惟對帳
    完畢後，告訴人僅認被告乙○○積欠零用金額76,652元，未
    主張其另積欠上開運送費用，由此更令人懷疑告訴人前開指
    述是否為真，自乏證據足認被告乙○○涉有侵占犯行。至告
    訴人於告訴狀中雖曾請求檢察官傳訊金利發貿易有限公司負
    責人證明上情，然因檢察官於偵查中並未傳訊上開證人到庭
    ，則該證人之證詞既未顯現於偵查過程中，為免交付審判制
    度與刑事訴訟法第260 條之再行起訴規定混淆不清，本院尚
    不得蒐集偵查卷以外之證據，是此部分仍難認聲請交付審判
    有理由。
  (三)告訴人雖認被告2 人私自將客戶委託承攬之貨物，交由南海
    公司承運，同時與南海公司訂定契約，入股南海公司，違背
    其任務，造成公司受有損害，涉有背信犯行云云，然因告訴
    人公司之股東洪俊裕證稱：94年3 月間因「大立輪」油壓吊
    桿設備無法負荷，進廠維修，當時大立輪停航20天左右，期
    間係由南海輪幫忙協運，丙○○也有說大立輪停航期間，要
    請南海輪協助轉運等語，參以證人即告訴人公司代表人丙○○於偵訊中自承：94年3 月份，伊公司確實有與吳春長簽定
    合約要裝條吊桿，裝修期間貨運是由洪俊裕去處理的等語明
    確，顯見丙○○對於大立輪停航期間，貨運係轉交南海公司
    協助轉運，事前均已知悉，自難認被告2 人於94年3 月間起
    ，將客戶托運貨物交由南海輪承運有何違背任務之情。至交
    付審判意旨認證人洪俊裕前述證言均屬虛偽，已對其提出偽
    證告訴一節，因刑事訴訟法第260 條第2 款、第421 條第2
    款規定，不起訴處分已確定者，如發現原不起訴處分所憑證
    言證明為虛偽者，得對於同一案件再行起訴。是經告訴人告
    訴結果，如認證人洪俊裕涉確涉偽證犯行，告訴人尚得依前
    開規定，請求檢察官就同一案件再行起訴。惟此與本件應否
    准許交付審判無涉。
  (四)被告2 人確有向凱發輪船股份有限公司購入「大立輪」，並
    有成立公司載運金門至高雄間航運貨物等情，除據告訴代理
    人林燦祥陳述及證人蔡梅卿、錢添福結證屬實外，並有買賣
    契約書、貨物裝船明細單、告訴人公司變更登記表等件附卷
    足稽，顯見被告2 人確有挹注資金購買輪船，並投入資金成
    立公司之情，其因此遊說告訴人公司代表人丙○○等人投資
    金高海運公司，除主觀上難認有何不法意圖外，亦未見施用
    詐術之情，況投資本即有其風險存在，苟無積極證據可資證
    明被告2 人遊說丙○○參與投資之始，即心存詐欺之故意，
    要難以事後投資失利，即遽認被告2 人有施詐之犯意。因此
    亦難認被告2 人涉有詐欺犯嫌。
六、綜上，本件依刑事訴訟法上「罪證有疑，利於被告」之原則
    ，自無從遽認被告有聲請人所指之犯行。此外，前開不起訴
    處分書及駁回再議處分書皆已詳細論列說明，而檢察官為不
    起訴處分之理由，亦無何違背經驗法則、論理法則或其他證
    據法則之情事，本院認本件並無告訴人所指摘不利被告之事
    證未經檢察機關詳為調查或斟酌，或不起訴處分書所載理由
    違背經驗法則、論理法則或其他證據法則等得據以交付審判
    之事由存在，告訴人猶執前詞聲請交付審判，指摘原不起訴
    處分及駁回再議聲請之理由不當，復未能提出原偵查卷內所
    有之確切證據供本院調查參酌，揆諸依上開說明，本件交付
    審判之聲請為無理由，應予駁回。
七、據上論斷，應依刑事訴訟法第258 條之3 第2 項前段，裁定
    如主文所示。
中　　華　　民　　國　　96　　年　　2 　　月　　27    日
                  刑事第十二庭  審判長法　官  施柏宏
                                      法　官  林書慧
                                      法  官  黃宗揚
以上正本證明與原本無異。
不得抗告。
中　　華　　民　　國　　96　　年　　2 　　月　　27    日
　　　　　　　　　　　　　　　　　　　書記官  王壹理
